臺灣高等法院刑事判決
108年度上訴字第4017號
上  訴  人  
即  被  告  朱育賢
指定辯護人  本院公設辯護人李廣澤                

上列上訴人因違反槍砲彈藥刀械管制條例案件，不服臺灣桃園地
方法院107年度訴字第1034號，中華民國108年7月18日第一審判
決（起訴案號：臺灣桃園地方檢察署107年度偵字第20407號），
提起上訴，本院判決如下：
    主  文
原判決撤銷。
朱育賢犯非法持有可發射子彈具殺傷力之槍枝罪，處有期徒刑參
年貳月，併科罰金新臺幣參萬元，罰金如易服勞役，以新臺幣壹
仟元折算壹日。
扣案如附表一所示之改造手槍壹支（槍枝管制編號○○○○○○○○○○號
，含彈匣壹個）沒收。
    犯罪事實
一、朱育賢明知可發射子彈具有殺傷力之改造手槍，係槍砲彈藥
    刀械管制條例管制之違禁物品，非經許可，不得持有，竟仍
    基於非法持有可發射子彈具有殺傷力之改造手槍之犯意，於
    民國107年6月中旬某日，在網路上以新臺幣（下同）5,000 
    元之代價，向真實姓名年籍不詳之人，購入如附表一所示可
    發射子彈具有殺傷力之仿COLT廠半自動手槍製造之改造手槍
    1支，而未經許可持有之。嗣於107年8月1日晚間7時40分許
    ，為警在桃園市○○區○○街00號00樓住處，當場查獲並扣得如
    附表一及附表二所示之物。
二、案經桃園市政府警察局桃園分局報請臺灣桃園地方檢察署檢
    察官偵查起訴。
    理  由
壹、證據能力部分：
　　本件認定事實所引用以下卷證資料，並無證據證明係公務員
    違背法定程序所取得，檢察官、上訴人即被告朱育賢及其辯
    護人對本院提示以下卷證之證據能力，亦表示沒有意見，且
    均未於本院言詞辯論終結前聲明異議，依刑事訴訟法第159
    條至159條之5之規定，認均有證據能力。
貳、實體方面：
一、認定事實所憑之證據及理由：
㈠、上開被告購買、持有及查獲本案改造手槍之事實，迭據被告
    於偵查、原審及本院審理程序坦承不諱（見偵查卷第82頁正
    反面，原審卷第25頁反面至26頁、第91頁，本院卷第59、21
    3頁），並有桃園市政府警察局桃園分局搜索扣押筆錄暨扣
    押物品目錄表及現場照片等在卷可參（見偵查卷第14至15頁
    、第28至34頁反面）。又扣案如附表一所示之改造手槍1支
    ，經內政部警政署刑事警察局鑑定結果，認係改造手槍，為
    仿COLT廠半自動手槍製造之槍枝，車通金屬槍管內阻鐵並加
    裝金屬管而成，擊發功能正常，可供擊發適用子彈使用，認
    具殺傷力，有內政部警政署刑事警察局107年8月23日刑鑑字
    第1070078983號鑑定書在卷可稽（見偵卷第111至113頁反面
    ），是此部分之事實首堪認定。
㈡、被告及辯護人雖主張扣案之改造手槍老舊，應不具殺傷力，
    且被告是買玩具槍，沒有子彈，並不知道該支槍枝有殺傷力
    云云。惟槍枝殺傷力之鑑定，非必以試射為唯一之鑑驗方法
    ，如依「檢視法」、「性能檢驗法」實際操作送鑑槍枝之機
    械結構與功能，經檢測後認其結構完整，且擊發功能良好、
    正常，可供擊發適用子彈使用，而為具殺傷力之研判，茍非
    其鑑定有未盡確實或欠缺完備情事，即不得以未經實彈射擊
    鑑測，遽認其鑑定結果為不可採（最高法院103年度台上字
    第298號判決意旨可參）。查扣案之改造手槍經送內政部警
    政署刑事警察局依「檢視法」、「性能檢驗法」鑑定後，認
    有殺傷力，有上揭鑑定書可按。而所謂「性能檢驗法」，係
    實際操作檢測槍枝之機械結構與性能，如槍管、滑套、轉輪
    等零件之檢視，滑套、扳機、擊錘及撞針等機械運作情形之
    檢驗；故經鑑定人員實際操作檢測，若其結構、功能完整良
    好，且擊發功能正常，即認該槍枝可供擊發適用子彈，認具
    有殺傷力（見偵查卷第112頁）。且刑事警察局為鑑定槍枝
    有無殺傷力之專業機關，該局鑑識人員本其專業知識，依其
    以往鑑定所累積之經驗，以「性能檢驗法」實際操作、檢測
    扣案槍枝之機械結構與機械性能，並已詳敘其認定扣案槍枝
    具有殺傷力之依據，核其鑑定之經過及認定之依據，已符合
    專業鑑定之要求，所得之結論，乃鑑驗人員本於專業知識經
    驗所為之判斷，自堪採信。是據上開鑑定書可知，扣案之改
    造手槍雖未經實彈試射，但只要裝填適用子彈，即可擊發子
    彈，故足認定扣案之改造手槍確實具殺傷力，而屬槍砲彈藥
    刀械管制條例所規定之槍砲無疑。參以被告於原審供稱：「
    我原本是職業軍人，服役加上讀軍校總共18年，到105年退
    伍，之前我跟我太太曾在國外以打真槍方式玩過生存遊戲，
    而這支改造手槍是用5,000元買的，分2 批寄給我，第1次先
    寄槍機，第2 次再寄上部的鐵殼，我收到後直接放上去拉一
    下就組裝起來，我知道這支槍枝可能具有一定的殺傷力。」
    等語（見原審卷第117頁及反面、第118 頁反面至119頁），
    可見本案改造手槍之出賣人係為規避警方查緝，而拆解後分
    2 次寄送。況本案改造手槍如係僅供觀賞無法射擊之玩具槍
    ，價格應該不高，何以被告願以5,000元之高價購入。且被
    告所述購買該改造手槍之經過情形，亦顯異於一般玩具槍之
    購買過程（即應一次交付而非分批交付）。況且依被告自承
    之軍事背景經歷，及自承對於上開槍枝可能具有一定殺傷力
    之認識，顯然不可能不知道扣案之槍枝具有殺傷力。是被告
    所辯要屬卸責之詞，不足採信。
㈢、綜上事證明確，被告犯行洵堪認定，應予依法論科。
二、論罪：
㈠、新舊法比較：
　　被告行為後，槍砲彈藥刀械管制條例第4條、第7至9條等規
    定已於109年6月10日修正公布，同年月12日生效施行，茲就
    與本案有關部分敘述如下：
  ⒈修正前槍砲彈藥刀械管制條例第4條第1項第1款規定：「本條
    例所稱槍砲、彈藥、刀械如下：一、槍砲：指火砲、肩射武
    器、機關槍、衝鋒槍、卡柄槍、自動步槍、普通步槍、馬槍
    、手槍、鋼筆槍、瓦斯槍、麻醉槍、獵槍、空氣槍、魚槍及
    其他可發射金屬或子彈具有殺傷力之各式槍砲」，修正後規
    定為：「本條例所稱槍砲、彈藥、刀械如下：一、槍砲：指
    制式或非制式之火砲、肩射武器、機關槍、衝鋒槍、卡柄槍
    、自動步槍、普通步槍、馬槍、手槍、鋼筆槍、瓦斯槍、麻
    醉槍、獵槍、空氣槍、魚槍及其他可發射金屬或子彈具有殺
    傷力之各式槍砲」。
  ⒉修正前槍砲彈藥刀械管制條例第7條第1項、第4項分別規定：
    「未經許可，製造、販賣或運輸火砲、肩射武器、機關槍、
    衝鋒槍、卡柄槍、自動步槍、普通步槍、馬槍、手槍或各類
    砲彈、炸彈、爆裂物者，處無期徒刑或7年以上有期徒刑，
    併科新臺幣3千萬元以下罰金」、「未經許可，持有、寄藏
    或意圖販賣而陳列第1項所列槍砲、彈藥者，處5年以上有期
    徒刑，併科新臺幣1千萬元以下罰金」，修正後槍砲彈藥刀
    械管制條例第7條第1項、第4項分別規定為：「未經許可，
    製造、販賣或運輸制式或非制式火砲、肩射武器、機關槍、
    衝鋒槍、卡柄槍、自動步槍、普通步槍、馬槍、手槍或各類
    砲彈、炸彈、爆裂物者，處無期徒刑或7年以上有期徒刑，
    併科新臺幣3千萬元以下罰金」、「未經許可，持有、寄藏
    或意圖販賣而陳列第1項所列槍砲、彈藥者，處5年以上有期
    徒刑，併科新臺幣1千萬元以下罰金」。
  ⒊修正前槍砲彈藥刀械管制條例第8條第1項、第4項分別規定：
    「未經許可，製造、販賣或運輸鋼筆槍、瓦斯槍、麻醉槍、
    獵槍、空氣槍或第4條第1項第1款所定其他可發射金屬或子
    彈具有殺傷力之各式槍砲者，處無期徒刑或5年以上有期徒
    刑，併科新臺幣1千萬元以下罰金」、「未經許可，持有、
    寄藏或意圖販賣而陳列第1項所列槍枝者，處3年以上10年以
    下有期徒刑，併科新臺幣7百萬元以下罰金」，修正後槍砲
    彈藥刀械管制條例第8條第1項、第4項分別規定為：「未經
    許可，製造、販賣或運輸制式或非制式鋼筆槍、瓦斯槍、麻
    醉槍、獵槍、空氣槍或第4條第1項第1款所定其他可發射金
    屬或子彈具有殺傷力之各式槍砲者，處無期徒刑或5年以上
    有期徒刑，併科新臺幣1千萬元以下罰金」、「未經許可，
    持有、寄藏或意圖販賣而陳列第1項所列槍砲者，處3年以上
    10年以下有期徒刑，併科新臺幣7百萬元以下罰金」。
  ⒋觀諸槍砲彈藥刀械管制條例第4條修正理由載稱：「一、第1
    項第1款修正如下：……(四)鑒於現行查獲具殺傷力之違法槍
    枝，多屬非制式槍枝，可遠距離致人死傷，且殺傷力不亞於
    制式槍枝，對人民生命、身體、自由及財產法益之危害，實
    與制式槍枝無異；另因非制式槍枝之取得成本遠低於購買制
    式槍枝，且製造技術門檻不高、網路取得改造資訊容易，導
    致非制式槍枝氾濫情形嚴重，若區分制式與否而分別適用第
    7條或第8條處罰，將使不法分子傾向使用非制式槍砲從事不
    法行為，以規避第7條較重之刑責，無異加深不法分子大量
    使用非制式槍砲之誘因，爰為有效遏止持非制式槍砲進行犯
    罪情形，非制式槍砲與制式槍砲罪責確有一致之必要。(五)
    綜上，為使違法槍砲之管制作為更臻嚴密，並遏阻非制式槍
    砲氾濫情形，以確保人民之生命、身體、自由及財產安全，
    爰修正第1項第1款之槍砲定義，使特定類型槍砲之管制範圍
    明確及於所有具殺傷力之制式及非制式槍砲，且有違法製造
    等行為，不論標的為制式或非制式槍砲，皆應依特定類型管
    制槍砲之處罰規定進行追訴」等語，並為配合修正條文第4
    條第1項第1款修正槍砲定義，於第7條第1項、第8條第1項增
    列「制式或非制式」之文字，且為統一「槍砲」之用詞，爰
    於第8條第4項酌作文字修正。
  ⒌準此，此次槍砲彈藥刀械管制條例修正後，該條例第4條、第
    7條、第8條均增加「制式或非制式」之構成要件，亦即不分
    制式或非制式，凡屬該條例第7條所列各類槍枝型式之槍枝
    ，有殺傷力者，概依該條例第7條規定處罰。是「未經許可
    持有可發射子彈具殺傷力之改造（非制式）手槍」犯行，經
    比較新舊法後，修正後應依槍砲彈藥刀械管制條例第7條第4
    項規定處罰，刑罰較修正前規定（即槍砲彈藥刀械管制條例
    第8條第4項）為重，修正後規定並未較有利於被告，依刑法
    第2條第1項前段規定，應適用被告行為時即修正前槍砲彈藥
    刀械管制條例第8條第4項規定論處。
㈡、核被告所為，係犯修正前槍砲彈藥刀械管制條例第8條第4項
    之未經許可持有可發射子彈具有殺傷力之改造槍枝罪。
㈢、另按刑法第59條規定之酌量減輕其刑，必須犯罪另有特殊之
    原因與環境，在客觀上足以引起一般同情，認為即使予以宣
    告法定最低度刑，猶嫌過重者，始有其適用；倘被告別有其
    他法定減輕事由者，應先適用法定減輕事由減輕其刑後，猶
    認其犯罪之情狀顯可憫恕，即使科以該減輕後之最低度刑仍
    嫌過重者，始得適用刑法第59條規定，酌量減輕其刑；此項
    犯罪情狀是否顯可憫恕而酌量減輕其刑之認定，係屬法院得
    依職權裁量之事項，本即有權斟酌決定酌減與否（最高法院
    107 年度台上字第3807號判決意旨參照）。查被告持有上開
    槍枝期間雖非甚長，未用於其他犯罪行為，然對社會治安潛
    在危害性不可謂不大，復未見其有何特殊之持有槍枝原因與
    環境，就其量刑已不致產生減至法定最低刑度猶屬過重或刑
    罰過苛之虞，故難認被告有何可堪憫恕，科以最低度刑仍嫌
    過重之情，因認無刑法第59條酌減其刑之適用。被告雖以其
    身體狀況不佳，請求依刑法第59條規定，酌量減輕其刑云云
    。惟所指情狀，並非特殊之犯罪原因與環境，縱令非虛，亦
    未達於即使科以法定最低度刑仍嫌過重，而在客觀上足以引
    起一般同情，堪予憫恕之刑法第59條酌減事由，是其所辯，
    要難採認。　　　
三、撤銷改判之理由：
㈠、原審認被告犯行事證明確，而予論罪科刑，固非無見。惟查
    被告行為後，槍砲彈藥刀械管制條例第4條、第7至9條等規
    定已於109年6月10日修正公布，同年月12日生效施行，原判
    決未及比較適用新舊法，尚有未洽。被告上訴認原審量刑過
    重請求依刑法第59條酌減其刑，並請求給予緩刑雖無理由（
    不予緩刑部分詳後述），惟原判決既有上開可議之處，仍應
    由本院將原判決予以撤銷改判。　　　
㈡、爰審酌具有殺傷力之槍枝係高危險管制物品，動輒可能造成
    死傷，影響他人生命、身體安全及社會治安甚鉅，被告無視
    國家法律禁令，未經許可持有本案槍枝，對社會秩序所生潛
    在危害非輕，惟考量其所持有之期間、數量，且迄查獲前並
    未持之不法使用而肇致實害，以及其犯後態度、素行、犯罪
    動機、目的、手段。兼衡被告自述原係職業軍人（已退伍）
    ，之後任醫院採購，教育程度碩士肄業、家庭經濟狀況困難
    之智識程度、家庭經濟及生活狀況（見原審卷第117頁反面
    ）等情狀，量處如主文第2項所示之刑，並就罰金刑部分諭
    知易服勞役之折算標準。
㈢、至被告雖聲請為緩刑之宣告，惟緩刑之宣告須符合刑法第74
    之規定即：「受二年以下有期徒刑、拘役或罰金之宣告，而
    有下列情形之一，認以暫不執行為適當者，得宣告二年以上
    五年以下之緩刑，其期間自裁判確定之日起算：一、未曾因
    故意犯罪受有期徒刑以上刑之宣告者。二、前因故意犯罪受
    有期徒刑以上刑之宣告，執行完畢或赦免後，五年以內未曾
    因故意犯罪受有期徒刑以上刑之宣告者。」。而被告於本案
    係受宣告有期徒刑3年2月，且其已因偽造署押案件，經臺灣
    桃園地方法院以109年桃簡字第20號判處有期徒刑2月確定，
    於109年6月20日執行完畢，故其顯然並不符宣告緩刑之要件
    ，併予敘明。  
㈣、扣案如附表一所示之本案改造手槍，係屬槍砲彈藥刀械管制
    條例管制之物，為違禁物，應依刑法第38條第1項規定宣告
    沒收。另扣案如附表二編號1至4所示之物，無證據證明與本
    案有關，而附表二編號5所示之物，經內政部警政署刑事警
    察局鑑定結果，認不具殺傷力（見偵查卷第129至130頁反面
    ），均不予宣告沒收，附此敘明。
據上論斷，應依刑事訴訟法第369條第1項前段、第364條、第299
條第1項前段，修正前槍砲彈藥刀械管制條例第8條第4項，刑法
第2條第1項前段、第11條前段、第42條第3項前段、第38條第1項
，判決如主文。　
本案經檢察官董諭提起公訴，檢察官李進榮到庭執行職務。
中　　華　　民　　國　　109 　年　　9 　　月　　22　　日
     　　　　　　 刑事第十六庭  審判長法　官  葉騰瑞
                                      法　官  莊明彰
                                      法　官  廖紋妤
以上正本證明與原本無異。
如不服本判決，應於收受送達後20日內向本院提出上訴書狀，其
未敘述上訴之理由者並得於提起上訴後20日內向本院補提理由書
（均須按他造當事人之人數附繕本）「切勿逕送上級法院」。
                                      書記官  江珮菱
中　　華　　民　　國　　109 　年　　9 　　月　　24　　日
附表一
編  號   扣    案     物     品 數量    備    註   1 手槍1 支（槍枝管制編號0000000000號），送鑑認係改造手槍，由仿COLT廠半自動手槍製造之槍枝，車通金屬槍管內阻鐵並加裝金屬管而成。 1 支 擊發功能正常，可供擊發適用子彈使用，認具殺傷力。  
附表二
編  號   扣    案     物     品 數量     備                 註   1  K盤（內含磨K用卡片）  1組  與本案無關（檢察官另案偵辦）    2 K盤上收集之K他命粉末 1包 同上   3 大麻 1包 同上   4 電子磅秤 1台 同上   5 轉輪手槍 1支 送鑑空氣槍1 支（槍枝管制編號桃鑑0000000000），認係氣體動力式槍枝，以小型高壓氣體鋼瓶內氣體為發射動力，經以金屬彈丸測試3 次，其中彈丸（直徑約5.99mm、重量約0.88g ）最大發射速度為105 公尺/ 秒，計算其動能為4.85焦耳，換算其單位面積動能為17.21 焦耳/ 平方公分，認不具殺傷力。 
附錄：本案論罪科刑法條全文
修正前槍砲彈藥刀械管制條例第8條
未經許可，製造、販賣或運輸制式或非制式鋼筆槍、瓦斯槍、麻
醉槍、獵槍、空氣槍或第4條第1項第1款所定其他可發射金屬或
子彈具有殺傷力之各式槍砲者，處無期徒刑或5年以上有期徒刑
，併科新臺幣1千萬元以下罰金。
未經許可，轉讓、出租或出借前項所列槍砲者，處5年以上有期
徒刑，併科新臺幣1千萬元以下罰金。
意圖供自己或他人犯罪之用，而犯前二項之罪者，處無期徒刑或
7年以上有期徒刑，併科新臺幣1千萬元以下罰金。
未經許可，持有、寄藏或意圖販賣而陳列第1項所列槍砲者，處3
年以上10年以下有期徒刑，併科新臺幣7百萬元以下罰金。
第1項至第3項之未遂犯罰之。
犯第1項、第2項或第4項有關空氣槍之罪，其情節輕微者，得減
輕其刑。